Inventaris van het archief van het Sociaal Fonds Bouwnijverheid (SFB) en taakopvolger Uitvoeringsorganisatie Sociale Verzekeringen (UOSV), (1952) 1995-2001 (2003)
Nationaal Archief, Den Haag
Sociaal Fonds Bouwnijverheid UOSV (SFB)
SFB en taakopvolger UOSV
1952-2003
merendeel 1955-2001
P40
9.90 meter; 286 inventarisnummers.
Normale geschreven, geprinte en gedrukte teksten.
Nationaal Archief, Den Haag
Stichting Sociaal Fonds Bouwnijverheid
UItvoeringsorganisatie Sociale Verzekeringen
Dit deelarchief bevat de neerslag van de handelingen van het Sociaal Fonds Bouwnijverheid UOSV, alsmede haar formele voorganger de stichting Sociaal Fonds Bouwnijverheid - in het kader van de uitvoering van de Nederlandse sociale zekerheidswetgeving. Het bestaat voornamelijk uit publicaties en rapporten. Daarnaast zijn jaarverslagen, jaarboeken en statuten aanwezig.
Archiefvorming
Geschiedenis van de archiefvormer
Het Sociaal Fonds Bouwnijverheid werd opgericht in mei 1952, direct voorafgaand aan het van start gaan van de bedrijfsverenigingen nieuwe stijl. Het ontstaan van deze bedrijfsverenigingen vond plaats in het kader van de in 1952 tot stand gekomen Organisatiewet Sociale Verzekering. Die wet droeg met ingang van 1953 de uitvoering van de wettelijke sociale verzekeringen tegen ongevallen, invaliditeit, ziekte en werkloosheid, alsmede de uitvoering van de Kinderbijslagwet op aan destijds 26 bedrijfsverenigingen, ingedeeld naar sectoren van het bedrijfs- en beroepsleven.In de praktijk kwam de uitvoering van de verzekeringen tegen ongevallen en invaliditeit pas in 1967 bij de bedrijfsverenigingen te berusten, terwijl de Kinderbijslagwet vanaf 1963 door de Raden van Arbeid werd uitgevoerd.
Vrijwel alle bedrijfsverenigingen kwamen voort uit reeds bestaande organisaties met een beperkter takenpakket, meestal de uitvoering van één verzekering. De nieuw gevormde bedrijfsverenigingen kenden een verplicht lidmaatschap van werkgevers. In het bestuur waren organisaties van werkgevers en werknemers gelijkelijk (paritair) vertegenwoordigd. Eén van deze bedrijfsverenigingen was Bedrijfsvereniging voor de Bouwnijverheid. Het bestuur van de stichting SFB was ook paritair opgebouwd: uit vertegenwoordigers van de werkgevers en van de Bouw- en Houtbonden FNV en CNV. Het latere SFB UOSV daarentegen kende alleen een directie.
De taken van de bedrijfsverenigingen waren drieërlei: ten eerste de uitkeringsverzorging, ten tweede beheersing van het uitkeringsvolume en het verzekerde risico en ten derde de handhaving. De uitkeringsverzorging omvat de claim-beoordeling, de uitvoeringsbeslissing en de uitbetaling, waarbij de termen volume- en risicobeheersing waren gericht op voorkoming van een beroep van verzekerden op de uitkering.
De administratie van leden en verzekerden en de administratie m.b.t. de uitvoering van de sociale verzekeringswetten kon door de bedrijfsverenigingen zelf gedaan worden of door het eveneens in 1952 opgerichte Gemeenschappelijk administratiekantoor (Gak). De BV Bouw was initieel zo’n zelf-administrerende bedrijfsvereniging. De admini-stratieve taken werden echter vanaf het begin in 1953 verzorgd door een aparte juridische entiteit: de stichting Sociaal Fonds Bouwnijverheid. De stichting SFB opereerde met een mandaat van het bestuur van de BV Bouw, en viel als zodanig onder diens verantwoordelijkheid. De stichting SFB ging tevens de administratie voeren voor het pensioenfonds en de vakantiefondsen (7) en risicofondsen (3) van de bouwnijverheidbranche. Daarmee werd een lang gekoesterde wens vervuld van alle partijen in deze branche, namelijk om een eind te maken aan de hopeloze versnippering van de administratieve verplichtingen. Vanaf omstreeks 1982 is sprake van een regionale organisatie van de administratie-werkzaamheden van het SFB. In 1991 werd besloten ook over te gaan tot het inrichten van aparte kantoorpanden, wat tenslotte uitmondde in een landelijk netwerk van twaalf regiokantoren en 14 rayonkantoren.
In het kader van wetswijzigingen OSV werd in 1995 een traject van privatisering ingezet binnen de uitvoering van de wettelijke sociale verzekeringen. Doel was om te komen tot vergroting van de efficiency en transparantie van de zakelijke verbanden tussen de betrokken partijen. Voor de stichting Sociaal fonds Bouwnijverheid betekende dit een rigoureuze aanpassing van de verhouding met de BV Bouw. De stichting verzelfstandigde tot een paraplu-organisatie waarbinnen een aantal NV’s en BV’s als commerciële partijen op de (sociale) verzekeringsmarkt actief waren. De publiekrechtelijke en privaatrechtelijke onderdelen werden hierbij strikt gescheiden, wat een voorwaarde was om ministeriële erkenning te verkrijgen als uitvoeringsorganisatie sociale verzekeringen. Zo ontstond de SFB UOSV, die in 1996 van start ging en met de BV Bouw nog slechts een eenduidige klantrelatie onderhield.
In 1997 werden de bedrijfsverenigingen opgeheven. Hun taken zijn overgenomen door het Landelijk Instituut voor Sociale Verzekeringen. Het Lisv zette de klantrelatie met de UVI’s (en dus ook SFB UOSV) voort. De uitvoering sv werd volgens commercieel principe geregeld middels jaarlijkse administratie- en dienstverleningsovereenkomsten. Met ingang van 2002 vond de volgende grote re-organisatie in de sv-wereld plaats, waarbij het Lisv, samen met SFB UOSV en de overige uitvoeringsinstellingen sociale verzekeringen, opging in het Uitvoeringsinstituut Werknemersverzekering.
Het krachtenveld van het SFB: eerste gesprekspartner was natuurlijk de BV Bouw, als feitelijke uitvoerder van de sv-wetten en opdrachtgever van het SFB. Ook de samenwerkingsorganen van de werkgevers en werknemers in de bouw, enerzijds de Raad van Bestuur Bouwbedrijf en anderzijds de Bedrijfsunie in het Bouwbedrijf en de Bouw- en Houtbonden, zullen hun rol hebben gespeeld. Zo ook de Gemeenschappelijke Medische Dienst (GMD) als adviseur op verzekeringsgeneeskundig en arbeidsdeskundig gebied (tot 1994), en de Federatie Bedrijfsverenigingen (FBV) als beleidsadviseur in meer algemene zin. In 1995 werd de FBV vervangen door rechtsopvolger Tica/Lisv. Samenwerking was er met de overige BV-en (tot 1997) en UVI’s, de arbeidsbureaus en de gemeentelijke sociale diensten. Toezicht werd eerst gehouden door de Sociale Verzekeringsraad (SVr) en later het College voor toezicht op de sociale verzekeringen (Ctsv).
Geschiedenis van het archiefbeheer
Het hoofdkantoor van het Sociaal Fonds voor de Bouwnijverheid is vanaf de oprichting gevestigd geweest in Amsterdam. Eerst verspreid over een aantal panden, maar uiteindelijk, na meerdere verhuizingen, in één modern kantoorpand aan de Basisweg (vanaf 1974). Het SFB-archief heeft deze bewegingen gevolgd.Het SFB voerde de administratie van de uitvoering sociale verzekeringen voor de BV Bouw en haar twee risicogroepen (voor de bagger- en schildersbedrijven). Het archief van deze organisaties is echter apart gevormd en ook apart bewerkt en beschreven.
UWV heeft vanaf 2002 naast de bedrijfsverenigingsarchieven ook de archieven van de uitvoeringsorganisaties (waaronder het SFB) overgenomen, en het beleidsmatige deel daarvan gecentraliseerd op de locatie van het hoofdkantoor Amsterdam Sloterdijk. Het betreft echter alleen de publiekrechtelijke stukken; de privaatrechtelijke stukken bevinden zich nog steeds in het archief aan de Basisweg te Amsterdam, bij de andere (nog actieve) organisatie-onderdelen van de SFB-groep, die momenteel de naam Cordares voeren.
Geraadpleegde literatuur:
Stichting Sociaal Fonds Bouwnijverheid 1952-1962 - anonieme uitgave ter gelegenheid van het tienjarig bestaan van de stichting SFB, 1961 (inventarisnummer 49).
Verstrekkende Zekerheid - een institutioneel onderzoek op het beleidsterrein sociale zekerheid ten aanzien van de sociale verzekeringen 1940 - 1997 (ministerie van SZW, 1999 december).
Inventaris van het archief van de Bedrijfsvereniging voor de Bouwnijverheid, 1952 - 1997 (J. Kaak, 2006).
Jaarrapport 1996 van de stichting Sociaal Fonds Bouwnijverheid 1997 (inventarisnummer 4).
Jaarrapport 1996 van Sociaal Fonds Bouwnijverheid Groep, 1997 (inventarisnummer 5).
De verwerving van het archief
Het archief is krachtens bepalingen van de Archiefwet overgebracht.
Inhoud en structuur van het archief
2.25
Inhoud
Dit deelarchief bestaat uit beleidsmatige publicaties en rapporten van het Sociaal Fonds Bouwnijverheid. Daarnaast zijn jaarverslagen en statuten aanwezig. Voor de structuur zij verwezen naar de inhoudsopgave hierboven.
Selectie en vernietiging
Het totale archief is geïnventariseerd volgens het schema Algemeen-Bijzonder. Bewerking vond plaats op grond van het Basisselectiedocument sociale verzekeringen 1945-1997 en het aanvullend Basisselectiedocument sociale verzekeringen 1997-2003.
Aanwijzingen voor de gebruiker
Openbaarheidsbeperkingen
Volledig openbaar.
Materiële beperkingen
Het archief kent geen beperkingen voor het raadplegen van stukken als gevolg van slechte materiële staat.
Aanvraaginstructie
Openbare archiefstukken kunnen online worden aangevraagd en gereserveerd. U kunt dit ook via de terminals in de studiezaal van het Nationaal Archief doen. Om te kunnen reserveren dient u de volgende stappen te volgen:
U maakt een profiel aan op www.gahetna.nl, en logt vervolgens in
Via de archiefinventaris (alleen de beschrijvingen met rode nummers) selecteert u het gewenste archiefstuk door op de knop 'Reserveren' te klikken
In het volgende scherm geeft u aan op welke dag u het archiefstuk wilt inzien
Indien u zich bevindt in de studiezaal en een tafelnummer heeft ontvangen kunt u dit nummer vermelden. Als u geen tafelnummer heeft kunt u tafelnummer 777 laten staan
Vervolgens bevestigt u uw reservering door deze te versturen.
Verwant materiaal
Beschikbaarheid van kopieën
De inventarisnummers van dit archief zijn niet in kopievorm beschikbaar
Beschrijving van de series en archiefbestanddelen
- ALGEMEEN., I
  - JAARVERSLAGEN., I.1
    - Jaarverslagen van de Stichting Sociaal Fonds Bouwnijverheid., 1953-1995; 1-2; 2 pakken
      - 1953 - 1963, 1
        1955, 1957 en 1961 ontbreken.
      - 1974 - 1995, 2
        1975 - 1988 ontbreken en 1996 alleen jaarrapport.
    - Jaarverslagen van de SFB Groep, 1996-2003; 3; 1 pak
      1997 ontbreekt.
    - Jaarverslagen van de SFB Uitvoeringsorganisatie, 1996-2000; 4; 1 pak
    - Jaarverslagen van de Stichting Bedrijfspensioenfonds voor de, 1989-1995; 5; 1 pak
    - Sociaal jaarverslag van de stichting SFB., 1986-1990; 6; 1 pak
    - Sociaal Jaarverslag van de SFB Groep., 1995; 7; 1 stuk
    - Jaarverslag van de Ondernemingsraad van de SFB., 1991/1992; 8; 1 stuk
- BIJZONDER., II
  - STATUTEN EN REGLEMENTERING., II.1
    - Statuten Stichting Sociaal Fonds Bouwnijverheid en aanverwante stichtingen, 1990; 9; 1 pak
    - Privacyreglement Stichting Sociaal Fonds Bouwnijverheid., 1990; 10; 1 stuk
    - Statuten Stichting Sociaal Fonds Bouwnijverheid en aanverwante stichtingen, 1993; 11; 1 pak
    - Reglementen en mandateringsregelingen Stichting Sociaal Fonds Bouwnijverheid., 1994; 12; 1 pak
  - JAARBOEKEN., II.2
    - Jaarboek Stichting Sociaal Fonds Bouwnijverheid., 1983-2000; 13-21; 5 pakken
      1990 ontbreekt
      - 1983 – 1984., 13
      - 1985 – 1986., 14
      - 1987 – 1988., 15
      - 1989., 16
      - 1991 – 1992., 17
      - 1993 – 1994., 18
      - 1995 – 1996., 19
      - 1997 – 1998., 20
      - 1999 – 2000., 21
    - Jaarboek Stichting Sociaal Fonds Bouwnijverheid. Supplement vorstverlet., 1991-1999; 22; 1 pak
  - Risicogroepen van de Bedrijfsvereniging voor de Bouwnijverheid., II.3
    - Algemeen., II.3.1
      - Verslagen van de contactbijeenkomsten van de risicogroepen Bagger en Schilders met de Bedrijfsvereniging., 1981 nov. - 1994 apr.; 23; 1 pak
        Met ingang van juni 1988 wijzigt de naam in directie-overleg risicogroepen en bedrijfsvereniging
      - Agenda’s van de contactbijeenkomsten van de risicogroepen Bagger en Schilders met de Bedrijfsvereniging, 1981 mei-1988 nov.; 24; 1 omslag
    - Risicogroep Baggerbedrijf., II.3.2
      - Correspondentie van de Risicogroep Baggerbedrijf met de stichting Sociaal Fonds voor de Bouwnijverheid, dan wel de BV voor de Bouwnijverheid., 1989 dec. - 1995; 25-28; 4 pakken
        - 1989 dec - 1991., 25
        - 1992., 26
        - 1993., 27
        - 1994 - 1995., 28
    - Risicogroep Schildersbedrijf., II.3.3
      - Correspondentie van de Risicogroep Schildersbedrijf met de stichting Sociaal Fonds voor de Bouwnijverheid, dan wel de BV voor de Bouwnijverheid., 1987 - 1996; 29-35; 7 pakken
        - 1987 - 1989., 29
        - 1990., 30
        - 1991., 31
        - 1992., 32
        - 1993., 33
        - 1994., 34
        - 1995 - 1996., 35
  - Communicatie., II.4
    - SFB Bulletin – documentatieblad v/h Sociaal Fonds Bouwnijverheid. Gebonden editie jaargang 1 t/m 3., 1952 juli - 1955; 36-39; 4 pakken
      - 1952 juli – 1952 dec., 36
      - 1953 jan – 1953 juni., 37
      - 1953 juli – 1954 dec., 38
      - 1955., 39
    - Persberichten van de Stichting Sociaal Fonds Bouwnijverheid., 1958 dec. - 1964; 40-46; 7 pakken
      - 1958 dec – 1959 mei., 40
      - 1959 juni – 1959 dec., 41
      - 1960., 42
      - 1961., 43
      - 1962., 44
      - 1963., 45
      - 1964., 46
    - Stichting Sociaal Fonds Bouwnijverheid 1952-1962 – anonieme uitgave ter gelegenheid van het tienjarig bestaan van de stichting SFB., 1961.; 47
    - SFB rd-signaal – Informatieblad voor de Regionale Dienst. Uitgave van het SFB afdelingsbureau, algemene zaken., 1982 juni - 1994 okt.; 48-59; 12 pakken
      Met ingang van september 1991 is de naam gewijzigd in ‘SFB regio informatie’. De publicerende afdeling heet dan managementondersteuning werknemersverzekeringen, algemene zaken (MOW/AZ)
      Met ingang van juli 1992 is SFB regio informatie ondergebracht bij het bredere SFB informatiekanaal ‘WNV signaal’.
      - 1982 juni – 1982 dec., 48
      - 1983., 49
      - 1984., 50
      - 1985., 51
      - 1986., 52
      - 1987., 53
      - 1988., 54
      - 1989., 55
      - 1990., 56
      - 1991., 57
      - 1992., 58
      - 1993 – 1994 okt., 59
    - SFB rd-signaal – Informatieblad voor de Regionale Dienst. Uitgave van het SFB afdelingsbureau, algemene zaken. ‘Schoningsuitgaven 1s tot en met 5s’., 1984-1988.; 60; 1 pak
  - Overleg., II.5
    - Samenwerking bedrijfsgezondheidszorg verzekeringsgeneeskunde in de bouw. Rapport van de SFB-werkgroep Samenwerking Bedrijfsgezondheidszorg/Verzekeringsgeneeskunde in de bouw., 1985 dec.; 61; 1 stuk
    - Verslagen van de bijeenkomsten van de werkgroep, cq. begeleidingscommissie Samenwerking bedrijfsgezondheidszorg/verzekeringsgeneeskunde in de bouw., 1985 feb. - 1990 dec.; 62; 1 pak
      Incomplete serie
    - Agenda’s en bijlagen voor bijeenkomsten van de werkgroep, cq. begeleidingscommissie Samenwerking bedrijfsgezondheidszorg/verzekeringsgeneeskunde in de bouw., 1990 juni - 1991 jan.; 63; 1 omslag
    - Verslagen van de vergaderingen van het RAVG/Beleidsteam (regionaal adviserende verzekeringsgeneeskundigen)., 1985 juni - 1991 jan.; 64; 1 pak
    - Agenda’s en bijlagen voor de vergaderingen van het RAVG/Beleidsteam (regionaal adviserende verzekeringsgeneeskundigen)., 1985 - 1991.; 65-66; 2 pakken
      - 1985 aug. - 1988., 65
      - 1989 - 1991 feb., 66
    - Samenwerking bedrijfsgezondheidszorg verzekeringsgeneeskunde in de bouw – mogelijkheden tot verdere operationalisering. Rapport van de SFB-werkgroep Samenwerking Bedrijfsgezondheidszorg / Verzekeringsgeneeskunde in de bouw., 1988 juni.; 67; 1 stuk
    - Aanvullende stukken met betrekking tot de samenwerking bedrijfsgezondheidszorg verzekeringsgeneeskunde in de bouw – mogelijkheden tot verdere operationalisering., 1989 jan. - 1989 mei.; 68; 1 omslag
  - Handboeken en leidraden., II.6
    - Handboek WW – systeembeschrijvingen. Losbladige uitgave van de stichting SFB., 1981 - 1984.; 69; 1 pak
      Incompleet, alleen hoofdstukken 11 en 12.
    - Onderzoek werknemersfraude – SFB-instructiecursus fraude-onderzoek, 1982 nov.; 70; 1 stuk
    - Leidraad WW voor de BV Bouwnijverheid – losbladige uitgave van de stichting SFB., 1982 - 1985.; 71; 1 pak
    - Handleiding fraude-onderzoeken - SFB-instructiecursus fraude-onderzoek, vernieuwde versie., 1988 nov.; 72; 1 stuk
    - Handboek Wet ketenaansprakelijkheid. Losbladige uitgave van de stichting SFB, 1989 - 1990.; 73; 1 pak
    - Strafbare feiten sociale zekerheidsfraude – SFB-publicatie met wettelijke leidraad inzake de handhaving van de sociale zekerheidswetten, 1989 - 1990.; 74; 1 stuk
  - Overige beleidsmatige documenten., II.7
    - Stukken betreffende het controle-beleid ZW/WW., 1952 - 1993.; 75-76; 2 pakken
      - 1952 - 1980., 75
      - 1981 - 1993, 76
    - Beroepsbeelden Bouwnijverheid. Systematische indeling van de beroepsgroepen in de bouwnijverheid., 1969; 77; 1 stuk
    - Vervolgrapport op de nota omtrent de plaats van de verzekeringsgeneeskundige in het Sociaal Fonds Bouwnijverheid., 1981 apr.; 78; 1 stuk
    - Taken van de Medisch Adviseur. Rapport van de SFB-werkgroep 'Taken Medisch Adviseur’., 1983 mrt.; 79; 1 stuk
    - Taken van de Regionaal Adviserend Verzekeringsgeneeskundige en de Verzekeringsgeneeskundige. Rapport van de SFB-werkgroep ‘Taken RAVG/VG’., 1984 juli; 80; 1 stuk
    - Stukken van de projectgroep Invoering 6e maands-melding-besluit., 1985 aug. - 1989 feb..; 81; 1 omslag
    - Taken assistent van de Verzekeringsgeneeskundige. Rapport van de SFB-werkgroep ‘Taken assistenten VG’., 1985 okt.; 82; 1 stuk
    - Beleidsnota’s ten bate van de vergadering van het bestuur van de Stichting Sociaal Fonds Bouwnijverheid., 1986 - 1995.; 83; 1 pak
    - Taken van de Verzekeringsgeneeskundige en de Regionaal Adviserend Verzekeringsgeneeskundige. Rapport van de SFB-werkgroep 'Bijstelling Taken VG/RAVG', 1988 mei; 84; 1 stuk
    - Concept-rapport Normering werkbelasting VG/spoor I., 1990 mei; 85; 1 stuk
    - Rapport enquête-onderzoek premie- en belastingfraude – SFB-, 1990 dec.; 86; 1 stuk